【裁判字號】    98,上訴,420
【裁判日期】    980630
【裁判案由】    毒品危害防制條例
【裁判全文】
臺灣高等法院刑事判決                 98年度上訴字第420號
上  訴  人
即  被  告  甲○○
上列上訴人即被告因違反毒品危害防制條例案件，不服臺灣桃園
地方法院九十七年度審訴字第二九六０號，中華民國九十七年十
二月十九日第一審判決（起訴案號：臺灣桃園地方法院檢察署九
十七年度毒偵字第四一一六號），提起上訴，本院判決如下：
    主  文
上訴駁回。
    事  實
一、甲○○前於民國九十年間因施用毒品案件，經臺灣板橋地方
    法院以九十年度毒聲字第二八七五號裁定送觀察、勒戒後，
    認無繼續施用毒品之傾向，於九十年八月三日執行完畢，並
    經臺灣板橋地方法院檢察署檢察官以九十年度毒偵字第二九
    一０號為不起訴處分確定。復於上開觀察、勒戒執行完畢釋
    放後五年內之九十五年間又因施用毒品案件，經同院以九十
    五年度簡字第三一一０號判處有期徒刑四月確定。另於八十
    七年間因違反懲治盜匪條例案件，經臺灣高等法院以九十年
    度上更二字第一一七號判處有期徒刑七年二月確定，於九十
    四年九月十七日假釋出監併付保護管束，嗣經撤銷假釋，尚
    餘殘刑十月二十九日。又於九十五年間因竊盜、施用毒品案
    件，經臺灣板橋地方法院分別以九十六年度簡字第一五七號
    、九十五年度簡字第五四六０號判處有期徒刑三月、六月確
    定，與上開施用毒品所處有期徒刑四月之罪，經同院以九十
    六年度聲減字第五０三九號裁定減為有期徒刑一月十五日、
    三月、二月確定，並將減刑後之有期徒刑三月及一月十五日
    合併定應執行刑為有期徒刑四月十五日，與上開減刑後之有
    期徒刑二月及殘刑十月二十九日接續執行，於九十六年十月
    二十二日執行完畢出監，仍不知悔改（於本案構成累犯）。
二、其明知海洛因、甲基安非他命，分別為毒品危害防制條例第
    二條第二項第一款、第二款所列管之第一、二級毒品，均不
    得非法持有及施用。詎竟基於施用第一、二級毒品之犯意，
    於九十七年七月十三日下午八時三十分在臺北縣政府警察局
    新莊分局採尿前二十六小時、九十六小時內某時許（原判決
    略載為採尿前某時，九十七年七月十三日下午六時五十分至
    八時三十分為警查獲中除外），在臺灣地區某不詳處所，分
    別將海洛因攙入香菸中點燃抽用之方式，施用第一級毒品海
    洛因一次；將甲基安非他命放入吸食器內加熱燒烤產生白煙
    吸聞之方式，施用第二級毒品甲基安非他命一次。嗣因另涉
    毒品案件經臺灣板橋地方法院檢察署發布通緝，於九十七年
    七月十三日晚上六時五十分許，在桃園縣龜山鄉○○街三巷
    三號七樓之四住處為警逮捕，並扣得其所有供施用之第一級
    毒品海洛因一小包（驗餘淨重０．００九公克）、第二級毒
    品甲基安非他命一小包（驗餘淨重０．０六八八公克）、安
    非他命吸食器一組、海洛因殘渣袋八只。
三、案經臺北縣政府警察局新莊分局報請臺灣桃園地方法院檢察
    署檢察官偵查起訴。
    理  由
壹、程序方面：
一、按搜索，經受搜索人出於自願性同意者，得不使用搜索票，
    但執行人員應出示證件，並將其同意之意旨記載於筆錄，刑
    事訴訟法第一百三十一條之一規定甚明。本案警員執行搜索
    時，雖未向法院聲請搜索票，惟其執行係得被告甲○○之同
    意後為之，並經執行員警記載事由於筆錄（見九十七年度毒
    偵字第四一一六號卷第十、十一頁），是本案係得被告甲○
    ○之同意後搜索，依上開規定，本案搜索扣押所得之毒品、
    吸食器，並非違法取得之證物，有證據能力。
二、另「被告以外之人於審判外之言詞或書面陳述，除法律有規
    定者外，不得作為證據」，刑事訴訟法第一百五十九條第一
    項固定有明文，然「鑑定之經過及其結果，應命鑑定人以言
    詞或報告」，同法第二百零六條第一項亦規定甚明。是鑑定
    人以「書面」為鑑定報告提出於法院，依刑事訴訟法第一百
    五十九條第一項立法理由及同法第二百零六條第一項規定，
    即具有證據能力。又法院或檢察官得囑託醫院、學校或其他
    相當之機關、團體為鑑定，或審查他人之鑑定，並準用第二
    百零三條至第二百零六條之一之規定，刑事訴訟法第二百零
    八條第一項亦定有明文。依此，檢察官對於偵查中之案件，
    認須實施鑑定者，固應就具體個案，選任鑑定人或囑託鑑定
    機關（團體）為之；但對於司法警察機關調查中之案件，或
    有量大或急迫之情形，為因應實務之現實需求，如檢察官針
    對該類案件之性質（例如：查扣之毒品必須檢驗其成份、對
    於施用毒品之犯罪嫌疑人必須檢驗其體內有無毒品代謝反應
    、對於查扣之槍砲彈藥必須檢驗有無殺傷力、對於違反野生
    動物保育法案件必須鑑定是否屬於保育類動物案件等），認
    為當然有鑑定之必要者，經參考法務部九十二年五月二十日
    法檢字第０九二０八０二０三號函附送之法務部「因應刑事
    訴訟法修正工作小組」研討之刑事訴訟法修正相關議題第二
    十一則之共識結論，以及本院於九十二年八月一日舉行之刑
    事訴訟法新制法律問題研討會第三則法律問題研討結果之多
    數說（載於司法院九十二年八月印行「刑事訴訟法新制法律
    問題彙編」第十五頁至第十八頁），基於檢察一體原則，得
    由該管檢察長對於轄區內之案件，以事前概括選任鑑定人或
    囑託鑑定機關（團體）之方式，俾便轄區內之司法警察官、
    司法警察對於調查中之此類案件，得即時送請事前已選任之
    鑑定人或囑託之鑑定機關（團體）實施鑑定，該鑑定人或鑑
    定機關（團體）亦應視同受承辦檢察官所選任或囑託而執行
    鑑定業務，其等出具之書面鑑定報告應屬刑事訴訟法第二百
    零六條所定之傳聞例外，當具有證據能力（法務部九十二年
    九月一日法檢字第０九二００三五０八三號函可供參照）。
    從而，本件扣案之毒品海洛因、甲基安非他命、尿液，經由
    查獲之警察單位依先前轄區檢察署檢察長事前概括選任鑑定
    機關，即交通部民用航空局航空醫務中心、臺灣檢驗科技股
    份有限公司實施鑑定，該鑑定機關所出具之鑑定報告即具有
    證據能力，而得為本案之證據。
貳、實體方面：
一、上訴人即被告甲○○於本院審理期日，經合法傳喚未到庭，
    惟其對於上揭時、地，施用第二級毒品甲基安非他命之犯罪
    事實，於本院準備程序中坦承不諱，但矢口否認被訴施用第
    一級毒品海洛因之犯行，辯稱：伊並未在起訴書所指之時間
    施用毒品海洛因，尿液中會呈海洛因代謝物嗎啡陽性反應，
    實係因警員在製作筆錄時提供含海洛因之香煙供伊施用抵癮
    云云，並舉其女友乙○○為證。惟查：
（一）被告甲○○為警查獲後所採集之尿液經送檢驗結果，確呈
      海洛因代謝物嗎啡、甲基安非他命陽性反應，此有臺灣檢
      驗科技股份有限公司九十七年八月四日第ＣＺ00000
      0000號「濫用藥物尿液檢驗報告」一紙在卷可稽（見
      九十七年度毒偵字第四一一六號偵查卷第四十三頁），並
      有第一級毒品海洛因、第二級毒品甲基安非他命各一包
      扣案可供佐證；而上開扣案物品經送交通部民用航空局航
      空醫務中心鑑定，確屬第一級毒品海洛因、第二級毒品甲
      基安非他命無誤，亦有該中心所出具之九十七年七月二十
      九日航藥鑑字第０九七三七五四、0000000號毒品
      鑑定書各一紙附卷可按（見同上偵查卷第四十一、四十二
      頁）。
（二）被告於原審法院審理時，業已坦認全部犯行（見原審卷第
      二十九頁），經原審以簡式審判程序論罪科刑，被告於上
      訴本院後翻異前供，否認施用海洛因之犯行，並執前詞置
      辯。惟此項警員提供海洛因供其施用之辯解，被告於偵查
      、原審均未提出，待上訴本院後始予主張，其真實性已有
      可疑，證人即製作筆錄之警員丙○○於本院審理中，亦堅
      決否認上情；雖證人乙○○於本院審理中證稱：被告在製
      作筆錄時，其在旁邊，有看到警察拿含海洛因之香煙供被
      告施用云云，惟經質以其確實位置，及如何辨別香煙內有
      海洛因時，證人乙○○則證稱：製作筆錄時伊站在警局外
      觀看，筆錄製作到一半，警員提供香煙予被告在警局外抽
      用，伊距離被告約二公尺四十公分，係以香煙之味道判斷
      香煙中含海洛因云云，是上開判斷顯係基於證人乙○○之
      主觀臆測，難為有利被告之認定。況依警詢筆錄之記載，
      被告甲○○係在九十七年七月十三日下午八時三十分採尿
      （見同上偵查卷第八頁），於同日下午九時十三分至四十
      六分始開始製作筆錄（見同上偵查卷第五頁），證人丙○
      ○亦證稱：係先採尿才製作筆錄等語（見本院卷第四十九
      頁），則被告縱有「筆錄製作中外出抽煙」之情形，亦與
      尿液檢驗結果無關。
（三）被告甲○○於九十七年七月十三日下午六時五十分為警查
      獲後，隨即於同日下午八時三十分在臺北縣警察局新莊分
      局採尿送驗，經檢驗結果其尿液中呈海洛因代謝物嗎啡、
      甲基安非他命陽性反應，有臺灣檢驗科技股份有限公司濫
      用藥物檢驗報告在卷可稽，該公司係以螢光偏極免疫分析
      法篩驗，再以氣相層析質譜儀分析法確認有海洛因代謝物
      嗎啡、甲基安非他命陽性反應，而該公司所使用之氣相層
      析儀法為將物質氣化後再經分析管分離，由於各種物質之
      沸點及對管柱之吸附力不同，在經過檢測器（Detector）
      測定後，表現出不同之滯留時間（Retensiontime） ，以
      滯留時間來判斷係何種物質。氣相層析質譜儀分析法則包
      括「氣相層析儀」及「質譜儀」兩部分。其中氣相層析儀
      之原理與前述相同，「質譜儀」部分為其檢測器，能將物
      質撞擊成碎片，記錄其質譜圖。因每個化合物之鍵結能力
      不同，故不同之物質會有其特定之質譜圖，因此在物質之
      判斷上有如指紋之鑑定。因之在理論上，扣除人為之因素
      ，其精確度已接近百分之百。又人體施用海洛因、甲基安
      非他命經尿液排出之時間，依吸食量多寡、人體代謝功能
      、吸食者之年齡及性別有所差異，惟一般而言，施用海洛
      因者在二十六小時內、施用甲基安非他命者在九十六小時
      內所排出之尿液均有可能被檢出，此經法務部調查局證實
      ，並為本院歷來審理毒品案件為職務上所知悉。被告於九
      十七年七月十三日下午八時三十分所採取之尿液中，既有
      毒品海洛因代謝物嗎啡、甲基安非他命陽性反應，則被告
      於九十七年七月十三日下午八時三十分採尿前二十六小時
      、九十六小時內某時（九十七年七月十三日下午六時五十
      分至同日下午八時三十分為警查獲中除外），有施用海洛
      因、甲基安非他命各一次之犯行，殆可認定。此外，另有
      含第一級毒品海洛因殘渣之塑膠袋八個、安非他命吸食器
      一個扣案可供佐證。綜上所述，被告辯稱未施用毒品海洛
      因云云，顯屬事後卸責之詞，不足採信。本案事證明確，
      被告施用毒品海洛因、甲基安非他命之犯行堪予認定，應
      依法論科。
（四）被告另聲請勘驗製作警詢筆錄之錄影光碟，惟經本院向臺
      北縣政府警察局新莊分局調取結果，該分局函覆稱：本件
      並未以錄影方式製作筆錄等語，有該分局九十八年五月四
      日北縣警新刑字第０九八００一六七一二號函在卷可稽，
      本院自無從為上開勘驗，附此敘明。
二、核被告所為施用海洛因、甲基安非他命二行為，係犯毒品危
    害防制條例第十條第一項之施用第一級毒品罪、同條第二項
    之施用第二級毒品罪。被告施用前、後持有第一、二級毒品
    海洛因、甲基安非他命，其持有之低度行為，應為施用之高
    度行為所吸收，均不另論罪。被告有事實欄所載之前科，其
    於前案執行完畢五年內，故意再犯本件有期徒刑以上之刑之
    二罪，均為累犯，應各依刑法第四十七條第一項之規定加重
    其刑。被告所犯施用第一級毒品海洛因、第二級毒品甲基安
    非他命之犯行間，犯意各別，行為互殊，應分論併罰。
三、原審調查後，認被告甲○○犯行明確，依毒品危害防制條例
    第十條第一項、第二項、第十八條第一項前段，刑法第十一
    條前段、第四十七條第一項、第五十一條第五款、第三十八
    條第一項第二款規定，以簡式審判程序判處被告有期徒刑一
    年、六月，應執行有期徒刑一年二月，並說明扣案第一、二
    級毒品、殘渣袋沒收銷燬及吸食器沒收之依據，認事用法並
    無違誤，量刑亦屬妥適。被告以原審量刑過重並否認施用毒
    品海洛因為由，上訴指摘原判決不當云云，惟被告採尿之時
    間在製作警詢筆錄之前，故在製作筆錄時警員有無提供香煙
    供被告施用，與本案之結果無涉，被告尿液中確呈海洛因代
    謝物嗎啡、甲基安非他命陽性反應，且採尿過程並無不法，
    亦符合規定，業如前述，而原審之量刑亦在法定範圍內，較
    其他相類似案件並無輕重失衡之情形，自屬適當，是被告之
    上訴依諸前揭各節說明並無理由，應駁回之。
四、被告甲○○經合法傳喚，於審理期日無正當理由而不到庭，
    爰不待其陳述，逕行判決。
據上論斷，應依刑事訴訟法第三百七十二條、第三百六十八條，
判決如主文。
本案經檢察官沈明倫到庭執行職務。
中    華    民    國    98    年    6     月    30    日
                  刑事第四庭  審判長法  官  陳筱珮
                                    法  官  陳玉雲
                                    法  官  鄭水銓
以上正本證明與原本無異。
施用第一級毒品部分如不服本判決，應於收受送達後十日內向本
院提出上訴書狀，其未敘述上訴之理由者，並得於提起上訴後十
日內向本院補提理由書狀（均須按他造當事人之人數附繕本）。
施用第二級毒品部分不得上訴。
                                    書記官  劉貞達
中    華    民    國    98    年    6     月    30    日
附錄本案論罪科刑法條全文－－
毒品危害防制條例第十條：
施用第一級毒品者，處六月以上五年以下有期徒刑。
施用第二級毒品者，處三年以下有期徒刑。


司法院資訊處製作；財團法人民間司法改革基金會備份。
